臺灣高等法院民事裁定
109年度非抗字第99號
再抗告人    謝帆凱  
代  理  人  姜震律師
相  對  人  汪添進  
上列當事人間聲請拍賣抵押物事件，再抗告人對於中華民國109
年9月23日臺灣臺北地方法院109年度抗更一字第1號裁定提起再
抗告，本院裁定如下：
    主  文
再抗告駁回。
再抗告費用由再抗告人負擔。
    理  由
一、按非訟事件，除以抗告不合法而遭駁回者外，對於抗告法院
    之裁定再為抗告，僅得以其適用法規顯有錯誤為理由，非訟
    事件法第45條第3項定有明文。而所謂適用法規顯有錯誤，
    係指原法院就其取捨證據確定之事實所適用之法規，顯然不
    合於法律規定，或與大法官會議之解釋違反者而言，不包括
    認定事實錯誤或不當之情形（最高法院108年度台抗字第464
    號裁定意旨參照）。次按最高限額抵押權所擔保之原債權，
    未約定確定之期日者，抵押人或抵押權人得隨時請求確定其
    所擔保之原債權；最高限額抵押權所擔保之原債權，因擔保
    債權之範圍變更或因其他事由，致原債權不繼續發生者，即
    告確定，民法第881之5條、第881之12條第1項第2款分別定
    有明文。又抵押權為不動產物權，非經登記，不生效力，故
    抵押權所擔保債權如何，應依設定登記內容定之，抵押權人
    亦僅能依設定登記內容行使其權利(最高法院84年度台上字
    第1570號判決意旨參照)。另按就債之履行有利害關係之第
    三人為清償者，於其清償之限度內承受債權人之權利，但不
    得有害於債權人之利益，民法第312亦有明文。再聲請拍賣
    抵押物係屬非訟事件，於最高限額抵押，法院祇須就抵押權
    人提出之文件為形式上審查，如認其有抵押權登記擔保範圍
    之債權存在，且債權已屆清償期而未受清償，即應為准許拍
    賣抵押物之裁定，債務人或抵押人對抵押債權之存否如有爭
    執，應另循訴訟途徑以謀解決（最高法院94年度台抗字第63
    1號裁定意旨參照）。
二、相對人於原法院以第三人李祥剛於民國99年3月30日以附表
    一、二所示之不動產（下稱系爭不動產）設定新臺幣（下同
    ）2400萬元之最高限額抵押權（下稱系爭抵押權），擔保其
    向第三人日盛國際商業銀行股份有限公司（下稱日盛銀行）
    之借款(下稱系爭債務)，嗣李祥剛於99年6月9日將系爭不動
    產移轉登記予抗告人。另相對人於100年7月21日代李祥剛向
    日盛銀行清償系爭債務餘額1878萬1058元，日盛銀行並於同
    日出具債權額確定證明書，表示於相對人清償限度內系爭債
    務之債權（下稱系爭債權）及系爭抵押權由相對人所承受，
    相對人嗣於100年8月2日以讓與為原因登記取得系爭抵押權
    等情，已提出土地及建築改良物抵押權設定契約書（下稱系
    爭抵押權設定書）、申請書、系爭證明書、土地曁建物登記
    謄本、他項權利證明書、土地及建築改良物抵押權移轉變更
    契約書、授信合約書、放款債務查詢明細、客戶整合資料查
    詢為證(原法院司拍卷第7至9、19至22、24至25頁、原審抗
    更一卷第37至第50頁)。審酌日盛銀行與李祥剛就系爭抵押
    權所擔保之債權範圍約定為「擔保授信（貸款）合約之主從
    債務人對抵押權人現在（包括過去所負現在尚未清償）及將
    來因授信（貸款）關係所負之借款、票據、保證、開發國內
    外信用狀、履約保證及信用卡應付款項之債務。」（下稱系
    爭擔保範圍，原法院司拍卷第7頁反面）。嗣李祥剛出具之
    申請書記載：「請就債務人李祥剛在貴公司所積欠之債務准
    予由第三人汪添進以本金新台幣壹仟捌佰柒拾肆萬伍仟壹佰
    貳拾捌元(積欠之利息代墊費用，依貴行核算後之金額支付)
    全部清償完畢，並准予該先前設定於貴行之標地物，土地標
    示：台北市○○區○○段000000000地號，土地面積及權利範圍
    依權狀登記，建物座落地號同上，建物建號：00000-000建
    物面積依權狀登記，建物門牌：台北市○○區○○○路000巷00號
    ，包含地下室停車位持分之抵押權及債權一併讓與第三人汪
    添進。」等語（原法院司拍卷第8頁）。於相對人代為清償
    李祥剛對日盛銀行之系爭債務後，日盛銀行出具系爭證明書
    ，記載：「第三人汪添進已代債務人清償完畢，故依民法之
    規定，於清償限度內由汪添進承受，並將持有之他項權利證
    明書、抵押權設定契約書、其他約定事項、證明債權等文件
    交付汪添進，以憑辦理抵押權移轉登記手續。」、「經債務
    人李祥剛同意，由第三人汪添進代為清償並行使已承受之債
    權及抵押權之相關權利，本行並出具本證明書為憑，請准予
    依照相關規定辦理抵押權移轉登記」等語（原法院司拍卷第
    9頁），足見相對人就系爭債務之履行，有契約上之法律上
    利害關係，合於民法第312條規定，相對人已承受日盛銀行
    就系爭債權之權利。系爭抵押權亦由日盛銀行以讓與為原因
    移轉予相對人，所登記之擔保債權種類、範圍，乃為日盛銀
    行與李祥剛所約定之系爭擔保範圍（原法院司拍卷第24頁、
    第25頁正面、反面）；且於100年7月21日經相對人代李祥剛
    向日盛銀行清償系爭債務餘額1878萬1058元，依民法第881
    之5條、第881之12條第1項第2款規定，系爭債權即告確定，
    更經日盛銀行出具系爭證明書載明債權確定之旨，讓與後所
    為之抵押權登記亦記載：「1.本最高限額抵押權所擔保之原
    債權已確定。2.抵押權讓與(民國99年3月31日台北市中山地
    政事務收件第100010號抵押權之移轉登記）」等語可參（原
    法院司拍卷第25頁反面）。從而原法院司法事務官就相對人
    提出之前揭證據文件為形式上審查，認有系爭抵押權登記擔
    保之系爭債權存在，且債權已確定，因而准為拍賣系爭不動
    產之處分，於法有據，原裁定並維持司法事務官之原處分，
    駁回再抗告人之抗告，適用法規洵無錯誤。
三、再抗告意旨雖以：相對人所提之他項權利證明書「擔保債權
    種類及範圍」欄所載仍為受讓前之債權內容即系爭擔保債權
    範圍，但未提出其受讓與後權利及內容為據之「擔保債權種
    類及範圍」，不符聲請拍賣抵押物之法定形式要件，且原裁
    定就相對人承受系爭債權是否合於民法第312條規定為實體
    認定，亦不符聲請拍賣抵押物僅能為形式審查之規定，原裁
    定有違反民法第873條、第881條之17、非訟事件法第30條等
    規定之適用法規顯有錯誤情形云云。然依相對人所提文件形
    式審查，亦可認其行使系爭抵押權合於民法第312條規定，
    及讓與前後設定登記之內容相同。至抗告人如對相對人受讓
    系爭抵押權及系爭債權是否符合民法第312條規定及系爭債
    權是否存在，仍有爭執，自應另提起訴訟以謀解決，不得僅
    依非訟程序為爭執。再抗告意旨猶執前詞，指摘原裁定違法
    ，求予廢棄，非有理由，應予駁回。
四、爰裁定如主文。
中　　華　　民　　國　　110 　年　　2 　　月　 26　　日
                  民事第十三庭
　　　　　　　　　    審判長法　官  邱景芬
　　　　　　　　　　　　　　法　官  林純如
　　　　　　　　　　　　　　法　官  柯雅惠
附表一
土地坐落 台北市○○區○○段00000號 面積(平方公尺) 451.29 應有部分 10000分之771 

附表二
建號 建物門牌 層數 層次 面積 應有部分 6283 台北市○○區○○○路000巷00號 7層 1層 74.68 全部 附屬建物面積（陽台）：5.64平方公尺  共有部分： 1.同地段6291建號（394.68平方公尺）、   權利範圍：10000分之769        2.同地段6292建號（236.26平方公尺）、   權利範圍：14分之2 （含停車位編號2號、權利範圍14分之1；停車位3號、權利範圍14分之1）      
正本係照原本作成。
不得抗告。
中　　華　　民　　國　　110 　年　　2 　　月　　26　　日
 　　　　　　　　　　　　   書記官  陳欣怡